【裁判字號】    96,易,3177
【裁判日期】    970430
【裁判案由】    傷害
【裁判全文】
臺灣高雄地方法院刑事判決              96年度易字第3177號
公  訴  人  臺灣高雄地方法院檢察署檢察官
被      告  丙○○
            甲○○
上列被告因傷害案件，經檢察官提起公訴（96年度偵緝字第3130
、3131號），本院判決如下：
    主  文
本件公訴不受理。
    理 由
一、公訴意旨略以：緣被告甲○○為被告丙○○之友人，與告訴
    人乙○○間素有嫌隙，而告訴人前因細故與被告丙○○等人
    發生爭執，其後並遭被告丙○○率人至其住處喧鬧，乃心有
    不滿，遂於民國95年2 月13日晚上11時許，前往被告丙○○
    位於高雄市前鎮區○○○路36巷31號住處理論，詎雙方一言
    不合爆發衝突，被告丙○○及戊○○（本院另案審理中）竟
    夥同數名真實姓名年籍不詳之成年男子，共同基於傷害之犯
    意聯絡，於翌日凌晨0 時30分許，追趕告訴人至高雄市前鎮
    區○○○路與衛東路口處之四海豆漿前，並分持鈍器等不詳
    之物體及徒手，毆打告訴人之身體等處；後被告甲○○得知
    告訴人在該處與被告丙○○等人發生爭執，隨即趕赴上址，
    且基於傷害之犯意，以腳猛踹告訴人之身體，終致告訴人受
    有頭部外傷、右眼挫傷併結膜下血腫、第3 對腦神經受損、
    右側第4 、5 掌骨骨折、右手撕裂傷併肌腱斷裂、右側肩關
    節脫臼併右肩岬骨骨折之傷害。因認被告二人均係犯刑法第
    277 條第1 項之傷害罪嫌等語。
二、按告訴乃論之罪，告訴人於第一審辯論終結前，得撤回其告
    訴；又起訴之程序違背規定者，法院應諭知不受理之判決，
    並得不經言詞辯論為之，刑事訴訟法第238 條第1 項、第30
    3 條第1 款及第307 條分別定有明文。次按，告訴乃論之罪
    ，對於共犯之一人告訴或撤回告訴者，其效力及於其他共犯
    ，刑事訴訟法第239 條前段定有明文，又告訴乃論之罪，於
    偵查中對於共犯之一人撤回告訴者，因其效力及於其他共犯
    ，是均應為不起訴處分；如應不起訴而起訴者，其起訴之程
    序即屬違背規定，法院應諭知不受理之判決（最高法院著有
    82年度台非字第380 號判決意旨參照）。再按告訴之主觀不
    可分原則中所指之「共犯」，除當然包括實質上具有共犯關
    係者外，更擴及告訴人所告訴或從偵查機關偵查及起訴對象
    ，形式上具有共犯關係者，否則，如僅侷限於實質上有共犯
    關係者，縱然，告訴人撤回告訴，偵查機關或審判機關仍須
    就有無犯罪事實、犯罪嫌疑人及共犯關係等事項，作實質性
    偵查或審理，勢將使告訴之提出或撤回與否作為控管追訴程
    序進行之功能，形同虛設，自非立法者之原意，從而，告訴
    不可分原則共犯之認定，只要從形式或實質上認具有共犯關
    係者，均有其適用（臺灣高等法院暨所屬法院95年法律座談
    會刑事類提案第38號研討意旨參照）。
三、經查，本件被告丙○○、甲○○因傷害案件，經檢察官提起
    公訴，認被告二人均係涉犯刑法第277 條第1 項之傷害罪嫌
    ，依同法第287 條之規定，須告訴乃論。而依告訴人於警詢
    中指訴稱：伊於94年2 月14日凌晨0 時30分許，在高雄市○
    鎮區○○里○○○路與衙東路口，遭甲○○、王建昌、丁○○（王建昌、丙○○業經檢察官不起訴處分確定）、丙○○
    、戊○○及綽號「阿新」之成年男子毆打，而除了甲○○外
    ，其他人與伊並無利害關係或冤仇等語（警卷第4 、5 頁參
    照）；及於偵查中指稱：因為之前丙○○到伊住處踹門，伊
    就去找丙○○問明原因，但丙○○先出手打伊，所以伊就跑
    掉，後來跑了3 至400 公尺後，丙○○、丁○○、戊○○及
    戊○○之友人就堵住伊並手拿不明物體打伊，當時伊被打到
    趴在地上，而約5 、6 分鐘後，甲○○也來打伊，伊有看到
    甲○○用腳踹伊，之後是因為警察來了他們才離開，當時戊○○、甲○○及丙○○確實有打伊，而且主謀就是甲○○等
    語（95年度偵字第30101 號卷第23、24、79、80頁參照），
    顯見告訴人主觀上認其與被告丙○○、甲○○及另案被告戊○○、丙○○、王建昌等人關於本件衝突之發生，及其嗣後
    迭遭被告丙○○、甲○○等人毆打，均係起因於其與被告甲○○間之仇隙嫌怨，且被告甲○○就本件傷害犯行係居於主
    導者之地位。是以就告訴人之告訴對象而言，告訴人顯認被
    告丙○○、甲○○及另案被告戊○○、丁○○及王建昌等人
    就本件傷害犯行具有犯意聯絡及行為分擔，而屬共同正犯乙
    情，甚為明確。從而，本件起訴書雖據被告丙○○及另案被
    告戊○○、丁○○、王建昌等人之供述，認丁○○於上揭時
    、地未毆打告訴人，另王建昌於是時並不在場，故被告丙○○、甲○○與另案被告丁○○、王建昌不具共犯關係，是告
    訴人於偵查中對另案被告丁○○、王建昌撤回告訴，效力並
    不及於本案被告丙○○、甲○○二人；然本件告訴人之告訴
    對象於形式上既係認被告丙○○、甲○○就本件傷害犯行，
    與另案被告丁○○、王建昌及戊○○等人具共犯關係，業如
    前述，揆諸前揭說明，告訴人於偵查中既對共犯丁○○、王
    建昌撤回傷害告訴（參見95年度偵字第30101 號卷第80頁）
    ，依告訴之主觀不可分原則，其撤回告訴之效力自亦及於本
    案被告丙○○、甲○○。準此，檢察官本應對被告丙○○、
    甲○○亦為不起訴處分，惟不查而提起本件公訴，其起訴之
    程序自屬違背規定，爰不經言詞辯論，依法逕為不受理判決
    之諭知。
據上論斷，應依刑事訴訟法第303 條第1 款、第307 條，判決如
主文。
本案經檢察官李佳韻到庭執行職務。
中    華    民    國    97    年     4    月    30    日
                  刑事第八庭審判長法  官  李璧君
                                  法  官  曾鈴
                                  法  官  陳振嘉
以上正本證明與原本無異。
如不服本判決應於收受本判決後10日內向本院提出上訴書狀，並
應敘述具體理由，如未敘述上訴理由者，應於上訴期間屆滿後20
日內補提理由書狀於本院（均須按他造當事人之人數附繕本）「
切勿逕送上級法院」。
中    華    民    國    97    年    4     月    30    日
                                 書記官  顏宗貝


司法院資訊處製作；財團法人民間司法改革基金會備份。
